臺中高等行政法院判決　　　　　　　　　　　　　　　　九十三年度訴字第六六號
　　　　　　　　　　　　　　　.
　　原　　　告　莉葳美容美髮諮詢有限公司
　　代　表　人　甲○○
　　訴訟代理人　丁○○
　　被　　　告　臺中市政府
　　代　表　人　乙○○
　　訴訟代理人　戊○○
　　　　　　　　丙○○
右當事人間因建築法事件，原告不服內政部中華民國九十三年一月七日台內訴字第○
九二○○○七六一二號訴願決定，提起行政訴訟。本院判決如左︰
　　主  文
原告之訴駁回。
訴訟費用由原告負擔。
　　事  實
一、事實概要：臺中市○區○○○路一段二五五號三樓之三建築物，領有被告所屬工
    務局核發之使用執照，變更後使用執照核准用途為「事務所」，民國（下同）九
    十二年四月十六日經被告聯合查報小組赴現場稽查時，查獲該址未經申請領得變
    更使用執照，擅自違規經營使用執照核准用途外之「補習班業」，經被告以九十
    二年四月二十五日府教社字第○九二○○六一○三○號函通知原告如有招生授課
    行為，應儘速辦理補習班立案手續，副本並抄送被告所屬工務局，被告乃依行為
    時建築法第七十三條及第九十條第一項規定，以九十二年五月二日中工管字第○
    九二○○○六六九一號處分書裁處原告新臺幣（下同）六萬元罰鍰，並勒令停止
    使用，原告於九十二年五月十九日以陳情書向被告請求撤銷九十二年五月二日處
    分書，經被告以九十二年六月十二日中工管字第○九二○○○七九五七號函復該
    公司：「：：：經查貴公司營業地址經主管機關本府教育局於稽查時之認定確實
    有未立案擅自設班、招生、收費、授課等情事，貴公司所請歉難同意﹕﹕：」，
    原告不服，以該公司純屬產品銷售，並提供消費者產品使用方法，並非以授課教
    育為業，為了銷售產品偶爾開產品說明會，放置幾張桌子、椅子係協助輔導有意
    開店人員，提供產品供應及問題諮詢，並有經濟部之公司執照為由，向內政部提
    起訴願，亦遭駁回，遂提起本件行政訴訟。
二、兩造之聲明及陳述：
    (一)原告部分：原告未於言詞辯論期日到庭，據其提出之書狀，所為之聲明及陳述
      如左：
      1.聲明：求為判決撤銷原處分及訴願決定。
      2.陳述：
        (1)原告係經營化粧品批發業務，只是提供場所免費作輔導創業，並無經營補
          習班業務，被告當初查訪時，並未將實際情形詳盡列報，對原告有污蔑之
          虞。
        (2)原告申請的是化粧品公司，並非補習班，被告未給原告補辦之機會，就處
          罰六萬元，且原告也沒有開始正式營業，何以認定原告是補習班，被告應
          給原告改善的機會。
    (二)被告部分：
      1.聲明：求為判決駁回原告之訴。
      2.陳述：
        (1)本案係依行政院八十七年十二月二十六日台八七內字第六三六一六號函（
          維護公共安全方案/營建管理部份）經常辦理。
        (2)原告使用臺中市○區○○○路一段二五五號三樓之三建物，經被告聯合稽
          查小組於九十二年四月十六日執行「維護公共安全方案」聯合檢（複）查
          紀錄表，查知該營業場所經被告所屬教育局認定實際經營「補習班業務」
          ，且有未立案擅自設班、招生、收費、授課等情事與被告所屬工務局所核
          發（六七）中工建使字第六八二號使用執照第三層用途「事務所」不符，
          明顯有違反行為時建築法第七十三條後段規定，確有危害公共安全之虞。
        (3)被告所屬工務局遂依據被告九十二年五月二日府教社字地○九二○○六一
          ○三○號函來文依當時建築法第七十三條後段規定，依同法第九十條規定
          以九十二年五月二日中工管字第○九二○○○六六九一號函檢送處分書處
          以建築物使用人（即原告）六萬元，被告所屬工務局僅依法行政，並無不
          當。
        (4)原告於訴願書中提及該址係經營化妝品批發業、零售業、其他機械器批發
          、零售業（美容美髮）以及其他顧問服務業，惟主管機關被告所屬教育局
          認定該營業場所正確之營業行為乃補習班業務無誤，被告所屬工務局僅依
          建築主管權責依法處分，並無不當。
　　理  由
一、本件原告經合法通知，未於言詞辯論期日到場，核無行政訴訟法第二百十八條準
    用民事訴訟法第三百八十六條所列之各款情形，爰依被告之聲請，由其一造辯論
    而為判決。
二、按「建築物：：﹕非經領得變更使用執照，不得變更使用。」、「違反第七十三
    條後段擅自變更使用者，處建築物所有權人或使用人新臺幣六萬元以上三十萬元
    以之罰鍰，並勒令停止使用。得以補辦手續者，令其限期補辦手續，不停止使用
    或逾期不補辦者得連續處罰。」為行為時建築法第七十三條及第九十條第一項所
    明定（按建築法於九十二年六月五日修正公布）。
三、本件臺中市○區○○○路一段二五五號三樓之三建築物，領有被告所屬工務局核
    發之使用執照，變更後使用執照核准用途：第三層為「事務所」（屬Ｇ類二組）
    ，九十二年四月十六日經被告聯合查報小組赴現場稽查時，查獲該址未經申請領
    得變更使用執照，擅自違規經營使用執照核准用途外之「補習班業」（屬Ｄ類五
    組），有台中市工務局使用執照存根、台中市工務局使用執照名冊及台中市政府
    執行行政院維護公共安全方案查訪、建築及消防安全設施稽查紀錄表附於本院卷
    可稽（見本院卷第三十二頁至第三十四頁），被告乃依建築法第七十三條及第九
    十條第一項規定，以九十二年五月二日中工管字第○九二○○○六六九一號處分
    書裁處原告六萬元罰鍰，並勒令停止使用，揆諸上開規定，原處分並無違誤。
四、原告起訴主張：原告係經營化粧品批發業務，只是提供場所免費作輔導創業，並
    無經營補習班業務，以授課教育為業，被告當初查訪時，並未將實際情形詳盡列
    報，對原告有污蔑之虞，而原告所申請的是化粧品公司，並非補習班，被告未給
    原告補辦之機會，就處罰六萬元，且原告也沒有開始正式營業，何以認定原告是
    補習班，被告應給原告改善的機會云云，然依原告所提之課程內容照片載有「美
    容﹕乙、丙級證照保證班、美容全修創業班、專業彩粧、紋眉班、指甲、人體彩
    繪班、新娘整體造型班。美髮：美髮全修保證班、剪吹造型專修班、高級師父研
    究班、新娘造型包頭班、專業包頭班、家庭實用美髮才藝班」，於其簡介內則有
    生長因自激活課程、芳香潤澤舒活課程、芳香純淨理療課程、芳香經絡減壓課程
    等（見本院卷第五頁至第九頁簡介及課程內容），而被告聯合查報小組於現場稽
    查時於紀錄表上載：「檢查結果（工務局部分）：擅自變更使用建築物（建築物
    使用執照未變更為補習班用圖）--違規使用。未立案擅自設班、招生、收費、授
    課（教育局部分）--招牌懸掛莉葳美容美髮諮詢公司、室內設美容室一間共三床
    及美髮諮詢室提供美容美髮乙、丙級職照，涉及補習班行為應向本府申請美容美
    髮立案」，此亦有九十二年四月十六日台中市政府執行行政院公共安全方案查訪
    、建築及消防安全設施稽查紀錄表影本附卷可參（見訴願卷第三十五頁、本院卷
    第三十二頁），主管機關之被告所屬教育局認定其為補習班業尚無違誤，原告既
    未經申請領得變更使用執照，即擅自違規經營使用執照核准用途外之補習班業，
    被告依行為時建築法第七十三條及第九十條第一項規定，予以處罰，核無違誤，
    原告所為主張並非可採。
五、綜上所述，原告主張並非可採，本件原處分並無違誤，訴願決定予以維持亦無不
    合，原告訴請撤銷，為無理由，應予駁回。
據上論結，本件原告之訴為無理由，依行政訴訟法第一百九十五條第一項後段、第九
十八條第三項前段、第二百十八條、民事訴訟法第三百八十五條第一項前段，判決如
主文。
中　　華　　民　　國　　九十三　　　年　　　六　　　　月　　　二十四　　日
                 臺 中 高 等 行 政 法 院   第 三 庭
                                審 判 長 法  官　王　茂　修
                                         法  官　許　金　釵
                                         法  官　莊　金　昌
右正本證明與原本無異。
如不服本判決，應於判決送達後二十日內向本院提出上訴書狀，其未表明上訴理由者
，應於提起上訴後二十日內向本院提出上訴理由書（須依對造人數附具繕本）；如於
本判決宣示或公告後送達前提起上訴者，應於判決送達後二十日內補提上訴理由書（
須附繕本）。未表明上訴理由者，逕以裁定駁回。
提起上訴應預繳送達用雙掛號郵票三九○元（三十四元及五元郵票各十份)。
中　　華　　民　　國　　九十三　　　年　　　六　　　　月　　　二十四　　日
　　　　　　　　　　　　　　　　　　　　法院書記官　林宜萱
